臺灣苗栗地方法院民事簡易判決　九十一年度苗簡字第八九號
　　原　　　告　甲○○
　　訴訟代理人　乙○○
　　被　　　告　丙○○
右當事人間請求侵權行為損害賠償事件，本判決如左：
    主      文
被告應給付原告新台幣壹拾萬陸仟捌佰零玖元，及自民國九十一年二月八日起至清償
日止，按年息百分之三計算之利息。
原告其餘之訴駁回。
訴訟費用由被告負擔百分之三十五；餘由原告負擔。
本判決第一項於原告以新台幣萬伍仟元為被告供擔保後，得假執行。但被告如於假
執行程序實施前，以新台幣壹拾萬陸仟捌佰零玖元為原告供擔保後，得免為假執行。
原告其餘假執行之聲請駁回。
    事實及理由
一、原告起訴主張於民國九十年十一月十日二十二時許，由不知真實姓名、年籍之酒
    店服務人員駕駛原告所有車牌號碼ＨＭ–六七○九號自用小客車（下稱Ｂ車），
    搭載原告之夫乙○○及其友人返家，行經苗栗縣竹南鎮○○路一○○二號前，因
    引擎過熱而將Ｂ車停於上開路旁，適被告駕駛車牌號碼ＪＧ–四五八○號自用小
    客車（下稱Ａ車），沿苗栗縣竹南鎮○○路外側車道由南往北行駛，本應注意汽
    車在雙向四車道行駛時，除準備停車或臨時停車外，不得駛出路面邊線或跨越兩
    條車道行駛，並注意車前狀況，隨時採取必要之安全措施，且依當時天候晴、路
    面乾燥、無缺陷、亦無障礙物、視距良好，並無不能注意之情事，竟疏未注意車
    前狀況，貿然違規駛出路面邊線，其右前車頭朝Ｂ車左後側急速猛力衝撞，致Ｂ
    車之前、後擋風玻璃及行李廂嚴重毀損，經估價結果，須三十二萬六千六百九十
    一元方能修復。原告因而支出計程車資每月新台幣（下同）三千元、拖吊費二千
    五百元、汽車修理費十九萬四千零八十元、音響一萬一千元，因原告無力負擔龐
    大修復費用，故不得已使用地下工廠之次級品抵用，原廠價值五萬三千五百元之
    前後擋風玻璃，只能以劣質六千元之玻璃抵用，安全性盪然無存，汽車後行李廂
    中原價三萬元之ＣＤ音響，只能以次級品代之，且左後方避震器已損壞漏油，失
    去避震功能，故行車時顛跛不堪，因所費甚大，原告無力負擔，方向機部分也需
    三萬八千元尚未更新，為此請求被告負擔前後擋風玻璃、音響之差價及方向機所
    需修理費用共十萬元，以利修復，被告應負本件侵權行為責任，為此依民法第一
    百八十四條侵權行為之法律關係，請求被告賠償原告之損害。並聲明（一）被告
    應給付原告三十萬元，及自起訴狀繕本送達翌日即九十一年二月八日起至清償日
    止，按年息百分之三計算之利息。（二）前項請求願供擔保請准宣告假執行。
二、被告則以：原告主張之侵權行為事實，被告否認有何過失，本件車禍係因原告所
    有之Ｂ車，於晚間十時許，因故障未設任何故障標誌及警示即冒然占用外側快車
    道停車，同向之被告不查，致不及煞車而撞擊其左車尾，原告占用外側車道之事
    實有肇事現場照片可稽，且由Ｂ車遭撞後停車位置左後側緊靠快車道邊線，車頭
    朝向東北，車後遺有一條由快車道斜向路肩走向之輪胎拖痕，及照片所示之落土
    點、碎片在快車道上，均可證Ｂ車係在快車道上遭撞，據此，本件車禍全是原告
    不當停車所致。按道路交通安全規則第一百十一條第一項第十二款明文規定：汽
    車發生故障不能行駛，應即設法移置於無礙交通之處。該故障車輛在未移置前或
    移置後均應豎立車輛故障標誌。該標誌在行車時速四十公里之路段，應豎立於車
    身後方五公尺至三十公尺之路面上，在行車時速逾四十公里之路段，應豎立於車
    身後方三十公尺至一百公尺路面上。原告理應明知不得占用快車道及欠缺故障標
    誌警示將導致後車無法查覺而肇禍，是其行為足生以生公眾往來之危險，與故意
    無殊，本件原告過失至為灼然，被告按規行駛並無過失；且於事故當時，原告與
    被告有協議由被告送至修理廠修理，但原告翌日即將汽車拖離該修理廠，拒絕交
    給被告修理；縱認被告有過失，原告亦與有過失，且原告請求之賠償金額過高。
    並聲明（一）原告之訴及其假執行之聲請均駁回。（二）如受不利之判決，被告
    願供擔保，請准宣告免為假執行。
三、經查本件原告起訴主張其九十年十一月十日二十二時許，其夫乙○○乘坐由不知
    真實姓名、年籍之酒店服務人員駕駛原告所有之Ｂ車返家途中，於苗栗縣竹南鎮
    ○○路一○○二號前與被告駕駛之Ｂ車發生碰撞，原告所有之Ｂ車受有損害等情
    ，為兩造所不爭執，並有道路交通事故調查報告表、竹南分局大同派出所偵訊筆
    錄在卷可稽，自堪信為真實。惟被告對前揭車禍之發生否認其有過失，並以前揭
    情詞置該，是本件首應審究者即為車禍之發生是否為被告之過失所致？
（一）查本件車禍之發生，依卷附道路交通事故調查報告表及現場照片顯示：Ａ車在
      外側車道距路邊白線一‧九公尺處留下長約○‧七公尺之輪胎擦痕，由西南西
      朝東北東方向走，車頭朝東，車身橫跨於外側車道及路肩，顯係在行駛中緊急
      煞車並大幅右轉，Ｂ車左後尾部、行李廂均明顯凹陷變形，後保險桿移位脫落
      ，Ａ車右前車頭有明顯撞擊痕跡，左前車頭則無明顯撞擊痕跡等情，再參以被
      告自承其於事故發生時係行駛外側車道，因為內側車道有車強行切入其行駛之
      車道，所以偏右行駛等情綜合判斷，堪認本件車禍之發生，係被告駕駛Ａ車大
      弧度右轉跨越外側車道及路面邊線橫向行駛，且未注意車前狀況而衝撞Ｂ車所
      致，並據臺灣省竹苗區車輛行車事故鑑定委員會、臺灣省車輛行車事故鑑定覆
      議鑑定委員會鑑定、覆議均認本件車禍之發生原因係因被告於夜間駕駛自小客
      車，操控失當駛出路外撞及Ｂ車為肇事原因等情屬實，有臺灣省竹苗區車輛行
      車事故鑑定委員會九十一年六月十九日竹鑑字第九一○六六八號鑑定意見書、
      臺灣省車輛行車事故覆議鑑定委員會九十九月二日府覆議字第九一一六四三號
      函各一件可供參照。
（二）被告雖辯稱本件車禍係因Ｂ車停放於快車道上，且因未豎立車輛故障標誌所致
      ，被告並無過失責任云云，按汽車在雙向四車道行駛時，除準備停車或臨時停
      車外，不得駛出路面邊線或跨越兩條車道行駛，且應注意車前狀況，隨時採取
      必要之安全措施，道路交通安全規則第九十八第一項第五款、第九十四條第三
      項分別定有明文，此為一般之交通常識及經驗法類，當為駕駛汽車之被告所熟
      知，被告於前揭時、地駕駛汽車，本應注意上開規定，而依當時天候晴、道路
      無缺陷、無障礙物、視距良好，並無不能注意之情事，竟仍行駛中貿然大弧度
      右轉跨越外側車道、路面邊線橫向行駛，復未注意車前狀況及採取必要安全措
      施，以致撞及原告之汽車，其有過失甚為明顯，被告復未證明其有何不能注意
      之情事，所辯無過失云云，自無可採。原告主張被告撞毀其汽車為有過失等情
      ，堪予採信。而原告所有之汽車確因本件車禍受損，則被告之過失行為與原告
      所受損害間，顯有相當因果關係，被告之過失行為足堪認定。
四、按因故意或過失，不法侵害他人之權利者，負損害賠償責任，民法第一百八十四
    條第一項前段定有明文。被告既對原告之損害應負損害賠償責任，則其次所應討
    論者，在於原告得否不請求被告回復原狀，而逕主張汽車修復費用之金錢賠償。
  １按不法毀損他人之物者，被害人得請求賠償其物因毀損所減少之價額；負損害賠
    償責任者，除法律另有規定或契約另有訂定外，應回復他方損害發生前之原狀；
    第一項情形，債權人得請求支付回復原狀所必要之費用，以代回復原狀；應回復
    原狀者，如經債權人定相當期限催告後，逾期不為回復時，債權人得請求以金錢
    賠償其損害，不能回復原狀或回復原狀顯有重大困難者，應以金錢賠償其損害，
    民法第一百九十六條、第二百十三條第一項、同條第三項、第二百十四條二百十
    五條分別定有明文。蓋因回復原狀，若必由債務人為之，被害人有時可能緩不濟
    急，或不能符合被害人之意願，為期合乎實際需要，並使被害人獲得更周密之保
    障，民法債編修正時，遂增設民法第二百十三條第三項規定，使被害人得請求支
    付回復原狀所必要之費用，以代回復原狀。從而，物被毀損時，損害賠償請求權
    人得還擇依民法第一百九十六條之規定，請求加害人賠償其物因毀損所減少之價
    額；亦得選擇依民法第二百十三條第一項，請求加害人回復該物毀損發生前之原
    狀，於定相當期限催告後，逾期不為回復原狀或不能回復原狀或回復顯有重大困
    難時，得請求以金錢賠償其損害；或選擇依民法第二百十三條第三項，請求加害
    人支付回復原狀所必要之費用，以代回復原狀。
  ２被告辯稱當初協議將原告所有之Ｂ車交由被告指定之修車廠修理，但事後遭原告
    拒絕云云，原告則主張被告指定之修車廠非原廠，故拒絕等語，查依上開條文規
    定，原告就其汽車之損害，得請求被告賠償其物因毀損所減少之價額，亦得選擇
    回復原狀，或請求回復原狀所必要之費用，以代回復原狀，並不以將其所有之Ｂ
    車交由被告修理為限。是被告上開所辯，尚屬無據。
　３從而，被告對原告之損害既應負損害賠償責任，原告依民法第二百十三條第一項
　　、第三項之規定，自得選擇請求被告支付回復原狀所必要之費用。茲就原告所請
　　求之損害應否准許，分述如次：
    (1)汽車修復費用：原告所有之Ｂ車於九十年十一月十日車禍受損後，估計修復費
      用共須三十三萬六千六百九十一元，業據原告提出估價單為證，本院審核原告
      車輛之受損照片佐以兩車撞擊之部位研判，認原告所提出之修理項目均屬維修
      之必要項目，是該車因本件車禍受損所需修復費用為三十三萬六千六百九十一
      元，堪可認定。又請求以回復原狀費用以代回復原狀者，應以必要者為限，是
      如修理材料以新品換舊品者，自應予以折舊。查原告之汽車為八十三年十二月
      （日期不明，以八十三年十二月十五日計）出廠，有行車執照在卷可稽，至九
      十年十一月十日肇事受損時止，依營利事業所得稅查核準則第九十五條第八項
      規定：「固定資產提列折舊採用定率遞減法者，以一年為計算單位，其使用期
      間未滿一年者，按實際使用之月數相當於全年之比例計算之，不滿一月者，以
      一月計」之方法計算結果，原告之汽車實際使用年數為六年十一月又十五日，
      應以七年計，其汽車及附加零件已有折舊，應將折舊部分予以扣除。本院依行
      政部所頒固定資產耐用年數表及固定資產折舊率表之規定，自用小客車之耐用
      年數為五年，依定率遞減法每年折舊千分之三百六十九，則原告請求之修理費
      中零件部分為二十四萬七千零九十一元，依上開標準計算之折舊額已逾原額之
      十分之九，按採定率遞減法者，其最後一年之折舊額，加歷年折舊累計額，其
      總和不得超過該資產成本原額之十分之九，爰依十分之九計算折舊額為二十二
      萬二千三百八十二元（$247,091×9/10=$222,381.9，元以下四捨五入），扣
      除折舊額後，原告所得請求之零件費用為二萬四千七百零九元（$247,091-$22
      2,382=$24,709）。 連同不應折舊之鈑修、拆裝及烤漆等工資費用七萬九千六
      百元，合計為十萬四千三百零九元（$24,709+$79,600=$104,309）。逾此數額
      之汽車修復費用請求，為無理由，應予駁回。
    (2)交通費用部分：原告主張其所有之Ｂ車因遭被告撞毀，無交通工具，其須改乘
    　計程車代步，每月共支出計程車交通費三千元之事實，亦為被告否認。查原告
      就此項費用支出，並未提出任何單以供證明，是原告是否確實受有計程車費每
      月三千元之損害，已屬有疑。況原告並未因本件車禍受有何肢體上之傷害，核
      其選擇之交通工具即所主張之計程車車資，顯非必要，況尚有其他交通工具，
      如公車、火車等大眾運輸工具可資代替，原告未具體陳明與舉證選擇計程車代
      步之必要性，就此部分而言，不能認對本件侵權行為有何因果關聯，其請求即
      屬無據，應予駁回。
    (3)拖吊費用：本件原告主張其為拖吊車輛，支出二千五百元乙節，該部分為被告
      所不爭執，並有簽收單一紙為證，應認為真正。原告此部分之主張為有理由，
      應予准許。
    (4)綜上，原告得請求被告給付之金額為十萬六千八百零九元（計算式為$104,309
      +$2,500=$106,809）。
五、被告次辯稱原告就此事件之發生亦有過失，查：
（一）按損害生或擴大，被害人與有過失者，法院得減輕賠償金額或免除之。重大之
      損害原因，為債務人所不及知，而被害人不預促其注意或怠於避免或減少損害
      ，為與有過失。前二項之規定，於被害人之代理人或使用人與有過失者，準用
      之，民法第二百十七條固定有明文。惟所謂被害人與有過失，係指被害人苟能
      盡其善良管理人之注意，即得避免其損害之發生或擴大，竟不注意之意。又所
      謂被害人之代理人，包括法定代理人及意定代理人，夫妻於日常生活之互為代
      理固包括在內，惟夫妻間應僅限於一般家庭日常必需事項。所謂使用人則係指
      為被害人服勞務之人，凡事實上輔助被害人之人均屬之，得選任、監督或指揮
      第三人為其履行債務服勞務者，該第三人即屬使用人。
（二）查本件車禍發生時，係原告之夫乙○○與其友人自波斯貓ＫＴＶ唱歌喝酒返家
      時，將Ｂ車交由不詳真實姓名、年籍之酒店服務人員駕駛，於行經肇事路段時
      ，因引擎過熱故障而停放於該處，原告本人並未在場，此據原告及證人即原告
      之夫乙○○陳明在卷，並為被告所不爭執，則原告本人既未在場，其就本件車
      禍之發生難謂有何過失。雖被告辯稱係因原告之夫乙○○未依規定放置車輛故
      障標誌，並占用部分外側車道始釀成本件車禍，乙○○應負主要之過失責任云
      云。惟查原告所有之Ｂ車係於酒店服務人員駕車載送乙○○返家途中遭被告碰
      撞，雖原告之夫乙○○係藉該酒店服務人員之載送而擴大其活動範圍，該酒店
      服務人員應認係乙○○之使用人，然原告既於車禍發生時未乘坐Ｂ車，該酒店
      服務人員顯非原告之使用人。又夫妻於日常家務可互為代理，惟如前所述，僅
      指一般家庭日常必需事項而言，乙○○與原告雖為夫妻關係，然乙○○陳稱當
      日係至波斯貓ＫＴＶ喝酒唱歌，可見其使用原告之Ｂ車，顯非屬一般家庭日常
      必需事項，原告將車借與乙○○使用，其二人間並未有原告選任、監督或指揮
      乙○○為其履行債務服勞務之關係，是乙○○於本件車禍發生時，並非原告之
      代理人或使用人。殊不論該酒店服務人員將Ｂ車停放於肇事路段是否有過失，
      因乙○○並非直接被害人，亦非原告之代理人或使用人，縱認該酒店服務人員
      、乙○○將原告之Ｂ車停放於該處有過失，因原告與上開二人間並無代理人或
      使用人之關係，依照上開說明，本件不發生過失相抵之問題。是被告此部分所
      辯，即屬無據。
六、末按因回復原狀而應給付金錢者，自損害發生時起，加給利息；應付利息之債務
    ，其利率未經約定，亦無法律可據者，週年利率為百分之五，民法第二百十三條
    第二項、第二百零三條定有明文。本件原告之損害發生於九十年十一月十日，被
    告迄未賠償原告之損害，則原告自得依上揭規定請求被告自起訴狀繕本送達翌日
    即九十一年二月八日起至清償日止，按年息百分之三計算之利息。
七、從而，原告基於侵權行為法律關係，請求被告給付汽車修復費用原告十萬四千三
    百零九元，及拖吊費二千五百元及自九十一年二月八日起至清償日止，按年息百
    分之三計算之利息部分，為有理由，應予准許；逾上開數額之請求，為無理由，
    應予駁回。
八、兩造均陳明願供擔保，請准宣告假執行或免為假執行，經核其勝訴部分，合於規
    定，爰各酌定相當之擔保金額准許之。至原告其餘假執行之聲請，因原告其餘之
    訴已經駁回，自失所附麗，併駁回之。
九、據上論結，原告之訴為一部有理由，一部無理由，依民事訴訟法第四百三十六條
    第二項、七十九條但書、第三百九十條第二項、第三百九十二條，判決如主文。
中　　　華　　　民　　　國　　九十一　　年　　 十二　　 月　　　五　　　日
                                  臺灣苗栗地法院民事庭
~B法　　　官　陳慧萍
右為正本，係照原本作成。
如對本判決上訴，須於判決送達後廿日內向本院提出上訴狀。
~B法院書記官　張文玲
中　　　華　　　民　　　國　　九十一　　年　　 十二　　 月　　　五　　　日
